臺灣臺北地方法院民事判決　　　　　　　　　　　　　九十二年度重國字第一二號
　　原　　　告　丙○○
　　　　　　　　　　　　　　樓.
　　訴訟代理人　乙○○
　　　　　　　　　　　　　　樓.
　　被　　　告　行政院農委會林務局
　　法定代理人　顏仁德
　　訴訟代理人　甲○○
當事人間國家賠償事件，本院於民國九十三年三月二十五日言詞辯論終結，判決如下
：
    主    文
原告之訴駁回。
訴訟費用由原告負擔。
    事    實
甲、原告方面：
一、聲明：被告應給付原告新台幣（下同）六百萬元。
二、陳述：
（一）兩造於七十七年十一月二十三日訂立台灣省國有林事業區內保安林濫墾地清理
      出租造林契約書（下稱造林契約），約定租地期間自七十七年十月一日起至八
      十六年九月三十日止，計九年。詎被告於八十六年一月二十一日，以八六羅台
      政字第０二四九號函通知原告，因未完成造林（林木存活率未達百分之七十）
      ，須於八十六年四月三十日以前完成造林，時限一到，即強制收回等語。此舉
      將致原告賠償無望，造成原告精神上重大傷害。事實上兩造自五十九年訂立租
      約以來，即以桔樹為合法第一樹種，並登記於契約書內，並每年通知依柑桔產
      量，繳稅至八十五年，之後因建造翡翠水庫，地淹不能生產而未通知，被告主
      張造林未達百分之七十，乃捏造陷害。為此依被告不法終止契約且不續約，請
      求被告賠償精神上損害二百萬元及財物上損害四百萬元。
（二）訴願請求書即為國家賠償第十條所定之書面請求。
（三）八十六年四月三十日以後，被告即表示租約已經取消，未曾表示為不定期租約
      。
（四）系爭造林契約名稱，列有「濫墾」，原告亦依侮辱名譽請求賠償。
三、證據：提出證明書、造林契約書、戶口名簿、補償費發放清冊、林務局函、租金
    繳納收據、訴願決定書等件為證。
乙、被告方面：
一、聲明：如主文第一項所示。
二、陳述：
（一）被告羅東林區管理處台北工作站八十六年一月二十一日八六羅台政字第０二四
      九號函，係依兩造所定造林契約第十一條、台灣省國有林事業區出租造林地管
      理辦法第三條、林地管理業務工作手冊關於租地造林申請續約審核標準辦理，
      並無不法。
（二）原告主張精神上之損害，為原告個人情緒化反應，並不可歸責於被告。
（三）原告未踐行國家賠償法第十條之先行程序，逕行起訴，並不合法。
（四）系爭造林契約書之名稱，係被告依台灣省國有林事業區內濫墾地清理計畫而定
      ，並經原告認證核章，並無不法。
（五）兩造間就之造林契約，仍為不定期契約關係，被告並未終止契約，亦未收回林
      地，並無補償問題。
三、證據：提出台灣省國有林事業區出租造林地管理辦法、林地管理業務工作手冊為
    證。
    理    由
甲、程序方面：按依國家賠償法請求損害賠償時，應先以書面向賠償義務機關請求，
    國家賠償法第十條第一項固有明文。查原告於八十八年六月二十四日向被告提起
    訴願時，即表示請求國家賠償一千萬元，有訴願狀在卷可稽，應認原告已先以書
    面向賠償義務機關請求。被告辯稱原告未踐行國家賠償法第十條之先行程序云云
    ，並不可取。此合先敘明。
乙、實體方面：
一、原告起訴主張：兩造於七十七年十一月二十三日訂立造林契約，約定租地期間自
    七十七年十月一日起至八十六年九月三十日止。詎被告於八十六年一月二十一日
    ，以八六羅台政字第０二四九號函通知原告，因林木存活率未達百分之七十，須
    於八十六年四月三十日以前完成造林，時限一到，即強制收回等語，此為捏造陷
    害原告，將致原告賠償無望，造成原告精神上重大傷害，為此依被告不法終止契
    約且不續約，請求被告賠償精神上損害二百萬元及財物上損害四百萬元。並以系
    爭造林契約名稱，列有「濫墾」二字，亦依侮辱名譽請求賠償。
    被告則以：被告八十六年一月二十一日八六羅台政字第０二四九號函，及系爭造
    林契約書之名稱，並無不法，原告個人情緒化反應，並不可歸責於被告，兩造間
    之造林契約，仍為不定期契約關係，並無補償問題等語，資為抗辯。
二、原告主張兩造於七十七年十一月二十三日訂立造林契約，約定租地期間自七十七
    年十月一日起至八十六年九月三十日止，被告於八十六年一月二十一日，以八六
    羅台政字第０二四九號函通知原告，因林木存活率未達百分之七十，須於八十六
    年四月三十日以前完成造林，時限一到，即強制收回等情，並提出契約書、被告
    八六羅台政字第０二四九號函為證，被告對此亦不爭執，自堪信為真實。至原告
    主張被告捏造陷害原告，致原告賠償無望，造成原告財物、精神及名譽之損害等
    情，則為被告所否認，並以前開情詞置辯。經查：
（一）按兩造所定造林契約第六條固約定，承租地內已栽種之果樹、茶樹暫准以間作
      方式保留，並按台灣省國有林事業區出租造林地管理辦法第十條規定分收。並
      於附件載明原告保管柑桔數量有五百二十二株及一千二百六十四株。原告主張
      兩造自五十九年訂立租約以來，即以桔樹為合法樹種，並登記於契約書內，並
      每年通知依柑桔產量繳稅，迄八十五年因建造翡翠水庫，地淹不能生產而未通
      知繳稅，固屬有據。惟按契約書未定事項，承租人（原告）完全同意依照台灣
      省國有林事業區內濫墾地清理計畫、台灣省國有林事業區出租造林地管理辦法
      及林務局有關法令辦理，兩造所定造林契約第十一條定有明文。次按造林完成
      期限屆滿，造林面積不及總面積二分之一者，林務局得終止租約，台灣省國有
      林事業區出租造林地管理辦法第三條第二款亦有明文。另依林地管理業務工作
      手冊關於租地造林申請續約審核標準亦規定，須造林地完成造林，且成活率在
      百分之七十以上。故被告兩造所定造林契約租地期限屆滿前，於八十六年一月
      二十一日，以八六羅台政字第０二四九號函通知原告，因未完成造林（林木存
      活率未達百分之七十），須於八十六年四月三十日以前完成造林，否則將取消
      租約，收回林地等語，係依法令之通知，並不具不法性。原告主張被告有不法
      執行公權力或為不法侵權行為，並不可取。
（二）原告另主張八十六年四月三十日以後，被告即表示租約已經取消云云，惟此為
      被告所否認，並辯稱並未終止兩造間造林契約，亦未收回林地，兩造間造林契
      約仍屬不定期契約關係等語。按解除權之行使，應向他方當事人以意思表示為
      之，此於當事人依法律之規定終止契約者，準用之，民法第二百五十八條第一
      項、第二百六十三條定有明文。原告就被告於八十六年四月三十日之後，有另
      為終止契約之意思表示乙節，既不能舉證以實其說，被告辯稱並未終止契約，
      兩造間仍屬不定期租約關係，應為可取。又兩造間造林契約關係既仍存續，原
      告主張因被告不法終止契約且不續約，造成原告賠償無望，並無所據。從而，
      原告據此主張受有財物上損失四百萬元及精神上損害二百萬元，與前述被告八
      十六年一月二十一日通知函，並無因果關係，原告請求被告賠償，自不可取。
（三）原告另主張被告將系爭造林契約名稱，列有「濫墾」二字，侮辱原告名譽云云
      。被告則辯稱兩造所定造林契約書，係依台灣省國有林事業區內濫墾地清理計
      畫而定，並未侵害原告名譽等語。查系爭造林契約，定名為台灣省國有林事業
      區內保安林濫墾地清理出租造林契約，係表示被告將保安林濫墾地出租與原告
      ，並未表示原告有濫墾行為，原告主張被告侮辱原告名譽云云，亦不可取。
三、綜上所陳，原告以被告不法終止契約且不續約，請求被告賠償精神上損害二百萬
    元、財物上損害四百萬元及名譽上損害，洵屬無據，應予駁回。
四、結論：原告之訴為無理由，依民事訴訟法第七十八條，判決如主文。
中　　　華　　　民　　　國　　九十三　　年　　　四　　　月　　二十二  　日
                                           民事第三庭  法  官    李慈惠
正本係照原本作成
如對本判決上訴，須於判決送達後廿日內向本院提出上訴狀
中　　　華　　　民　　　國　　九十三　　年　　　四　　　月　　二十三　　日
                                                       書記官    林秀娥
